【裁判字號】    92,上更(一),260
【裁判日期】    921014
【裁判案由】    誣告
【裁判全文】
臺灣高等法院刑事判決                        九十二年度上更(一)字第二六０號
    上  訴  人  甲○○
    即  被  告
右上訴人因誣告案件，不服臺灣板橋地方法院八十九年度訴字第一一四三號，中華民
國八十九年八月三十日第一審判決（起訴案號：臺灣板橋地方法院檢察署八十九年度
偵字第一０五二一號），提起上訴，本院判決如左：
    主  文
原判決撤銷。
甲○○意圖他人受刑事處分，向該管公務員誣告，處有期徒刑伍月，緩刑參年。
    事  實
一、甲○○與乙○○係姊妹，緣甲○○於民國（下同）八十八年十月初，因其所有位
    於臺北縣土城市○○街一０五號二十樓之一房屋欲重新裝潢，而同意將其所有置
    於該址之廚具等物品贈與其姊乙○○，二人並於同年十月七日相偕自上址分二批
    將微波爐一台、玻璃門矮櫃一只、餐具一組及廚具一組等物品搬運至臺北市○○
    區○○路一五四巷一弄七號三樓乙○○住處。惟因甲○○曾向乙○○借款新台幣
    （下同）八千元，乙○○並向甲○○催討，甲○○表示欲以前開贈送之物品抵債
    ，為乙○○拒絕，甲○○因而心生不滿，於八十八年十月十九日下午三時許逕行
    闖入甲○○住處指控該等物品係乙○○竊取，乙○○亦指稱甲○○侵入住宅，雙
    方至台北市政府警察局文山第一分局復興派出所互控（甲○○侵入住宅部分業經
    另案判處罰金二千元確定），甲○○明知上開物品係其贈與而非乙○○所竊取，
    竟基於意圖使乙○○受刑事處分之單一犯意，先於八十八年十月十九日下午五時
    十分許，在復興派出所內虛構事實對警員報案指稱乙○○於同年十月十六日晚間
    九時三十分許，至土城市上址竊取其所有之物品，嗣又接續於同年月二十日上午
    十時四十分許，前往臺灣板橋地方法院檢察署申告，向檢察官誣告乙○○於同年
    月十六日晚上侵入其上址住處，竊取其所有之前開物品及手錶一只、紫砂壺二只
    、鑰匙二付，涉有竊盜罪嫌。嗣經檢察官查明乙○○並無上開犯罪嫌疑，於八十
    八年十一月二十四日以八十八年度偵字第二三五九四號為不起訴處分確定在案，
    甲○○向警方誣告之案件亦經台灣板橋地方法院檢察署檢察官以八十九年度偵字
    第八四號處分不起訴確定。
二、案經台灣板橋地方法院檢察署檢察官自動檢舉偵查起訴。
    理  由
一、被告甲○○經合法傳喚，未到庭陳述，據其於本院前審時之陳述矢口否認有誣告
    犯行，辯稱：其向來與乙○○相處不睦，豈會以廚具等物相贈，乙○○確有前開
    竊盜犯行，其並未捏造犯罪事實誣陷云云。經查：
（一）被告先於八十八年十月十九日下午五時十分許，在復興派出所內虛構事實對警
      員報案指稱乙○○於同年十月十六日晚間九十三十分許，至土城市上址竊取其
      所有之物品部分之事實，有台北市政府警察局文山第一分局九十二年五月十六
      日北市警文分刑字第○九二六一一一三七○○號函所附之受理各類案件紀錄表
      影本可稽（上更一自卷第十五頁），並經被害人甲○○於本院調查時供明在卷
      。另被告於八十八年十月二十日上午十時四十分許，前往板橋地方法院檢察署
      申告乙○○於同年月十六日晚間，至其位於土城市之住處竊取微波爐一台、玻
      璃門矮櫃一只、餐具一組、廚具一組、手錶一只、紫砂壺二只、鑰匙二付，涉
      有竊盜罪嫌等事實，亦有板橋地檢署八十八年度偵字第二三五九四號卷附申告
      案件報告、被告自書遺失物品清單及訊問筆錄可稽。而被告所訴上開犯行，業
      經檢察官查明，認不能證明乙○○犯罪予以不起訴處分確定，復有八十八年度
      偵字第二三五九四號不起訴處分書可憑，被告向警方誣告之案件亦經板橋地方
      法院檢察署檢察官以同一案件曾經不起訴處分確定為由，以八十九年度偵字第
      八四號處分不起訴確定，亦有被害人甲○○之全國前案紀錄表可按。
（二）被告與被害人姊妹間相處情形時好時壞，本件案發前被告因駕駛計程車違規在
      台北市文山區遭舉發，被告就近向被害人借款八千元，雙方因而恢復聯絡，被
      告因前開房屋欲重新裝潢，而同意將其所有之廚具等物品贈與被害人，二人於
      同年十月七日分二批將該等物品由被告住處搬運至被害人住處，第一次由被害
      人向其父借用小貨車載運，第二次由被告駕駛計程車載運，在被害人住處樓下
      時曾由證人吳佳玲協助搬運，嗣後被害人向被告催討八千元借款，被告表示欲
      以前開贈送之物品抵債，為被害人拒絕，被告當時表示其有辦法，事後即發生
      本案等經過情形，業據被害人迭次供述明確（偵字第二三五九四號卷第十四頁
      、原審卷第二十五頁、上更一卷第三十五至三十八頁）；證人即被害人之房客
      林欣怡及林欣怡之同學吳佳玲於偵查中一致證稱：曾看見甲○○與乙○○一起
      搬東西回家等語（偵字第二三五四九號卷第二二頁反面），證人林欣怡另於原
      審中證稱：八十八年十月中旬左右，曾看見有東西堆在客廳裡，只看到全套廚
      具，未見及其他物品，甲○○有在場，之後甲○○與乙○○在講話，她們二人
      並沒有爭執等語（原審卷第二十六頁）；證人吳佳玲於原審證稱：當天伊在乙
      ○○家裡，乙○○叫伊下樓幫忙搬，伊有看到甲○○在幫忙搬，乙○○說是甲
      ○○送給她的，搬完後，她們還在一起聊天，伊當天有搬流理臺的櫃子，並看
      見矮櫃，但沒有看見手錶、紫砂壺、微波爐等語（原審卷第二十五頁）。另查
      在被告被訴侵入住宅（八十八年十月十九日下午三時許侵入被害人住宅）乙案
      ，證人吳佳玲於警訊中亦證稱：「在本月（十月）七日，因乙○○在台北市○
      ○路一五四巷一弄七號三樓樓下有東西要搬，需要我幫忙，她（被告甲○○）
      也在現場，才見過..。」，於偵查中亦證稱：「之前在十月七日晚上，我有看
      見甲○○和乙○○將廚具搬上來。」等語極為明確，業經本院調取該案卷宗核
      閱無訛（台北地檢署八十八年度偵字第二四００一號、台北地院八十八年度店
      簡字第五五五號，上開筆錄見偵查卷第九頁反面、第十八頁反面），並有台北
      市政府警察局文山第一分局檢送之刑案偵查卷宗影本可憑（上更一字卷第十六
      至二十九頁），經核均與被害人乙○○供述之情節相符。再查本案案發後，被
      告另於九十一年一月十九日復向被害人借款五萬元，亦有借據影本乙紙可稽（
      上更一字卷第三十九頁），亦與被害人陳稱彼等姊妹間相處情形時好時壞乙節
      相符。綜上所述，堪認被害人之指述確與事實相符，而被告既親自陪同被害人
      搬運廚具等物品至被害人家中，該等物品顯非被害人所竊取，已極為灼然。
（三）被告雖另辯稱其曾至派出所報案失竊並由警員陪同至被害人家中察看云云。然
      查被告係於八十八年十月十九日下午三時許逕行闖入被害人住處指控該等物品
      係被害人竊取，被害人亦指稱被告侵入住宅，雙方因而至台北市政府警察局文
      山第一分局復興派出所互控等情，業據被害人供述明確，且證人林欣怡、吳佳
      玲均證稱被告係於當日下午三時許單獨闖入被害人家中，核與被害人供述之情
      節相符，又被告係於當日下午五時十分許向復興派出所警員報案指稱被害人行
      竊，有前述受理各類案件紀錄表可憑，時間顯然在被告侵入被害人住處之後，
      故被害人供稱雙方係報警後同時至派出所而互控乙節，應屬實情，至於被告辯
      稱其係先至派出所報案由警員陪同到場乙節，顯然與事實有間。
（四）再者，被告對於乙○○何以得進入其住處一節，辯稱其將鑰匙放在樓梯間，乙
      ○○知情，乙○○若途經該處，會自行拿取鑰匙開門入內幫忙餵狗等詞（見原
      審卷第二十四頁）。於申告乙○○竊盜之初，在板檢檢察官訊問時，並陳明：
      其在土城住處養兩條狗，並將鑰匙放在電梯間，如果其未回家，便請乙○○進
      去幫忙餵狗等情（偵字第二三五九四號卷第三頁）。顯見被告所辯其與乙○○
      一向相處不睦之詞，難以憑信，而被告執此指稱不可能以物品相贈之詞，尤屬
      失據。
（五）被告明知廚具等物係經其同意，並由其協助搬運至其姊乙○○住處使用，竟仍
      向警方報案及向檢察官申告乙○○有竊取廚具等物之犯行，以其自己親身經歷
      之事項為不實之指訴，顯係虛構事實以圖使乙○○受刑事處分，其有誣告犯意
      至為明灼。本案事證業臻明確，被告之犯行堪以認定。
二、核被告所為，係犯刑法第一百六十九條第一項之誣告罪。其就虛構之同一事實，
    接續於八十八年十月十九日及同月二十日向警察機關及檢察官誣告，侵害同一法
    益，顯係基於單一犯意接續進行，為接續犯，僅成立一罪。被告於八十八年十月
    十九日向警察機關報案之誣告犯行，雖未經起訴，然與經起訴部分為實質上一罪
    ，自為起訴效力所及，本院得一併審判。
三、原判決對被告予以論科，固非無見。然查原判決未能查明被告另有於八十八年十
    月十九日向警察機關誣告之犯行一併審判，自有未洽。被告仍執陳詞提起上訴，
    否認犯罪，雖無理由，然原判決既有可議，自屬無法維持，應由本院將原判決撤
    銷，另為適法之諭知。爰審酌被告與被害人係姊妹關係，其僅因被害人向其催討
    欠款，拒絕以其贈與之廚具抵償，即以誣告手段洩憤，及其素行、智識程度、犯
    罪後態度等一切情狀，量處如主文第二項所示之刑，以示儆懲。末查被告於八十
    二年八月十八日間因妨害自由案件，經台灣板橋地方法院判處有期徒刑十月，緩
    刑四年，案經確定，緩刑期滿後未經撤銷緩刑，所受刑之宣告已失其效力，此外
    被告未曾受有期徒刑以上刑之宣告，有本院被告全國前案紀錄表可徵，其因一時
    失慮而觸犯刑章，犯罪情節尚非嚴重，被害人亦陳稱願給予被告自新機會，其經
    此起訴審判，應已足資教訓，嗣後應知戒慎，信無再犯之虞，故本院認其所受本
    案刑之宣告，以暫不執行為適當，爰併諭知緩刑三年，藉啟自新。
四、被告經合法傳喚，無正當理由不到庭，爰不待其陳述，逕行判決。
據上論斷，應依刑事訴訟法第三百六十九條第一項前段、第三百六十四條、第二百九
十九條第一項前段、第三百七十一條、刑法第一百六十九條第一項、第七十四條第一
款，判決如主文。
本案經檢察官劉家芳到庭執行職務。
中      華      民      國    九十二    年      十      月     十四     日
                              臺灣高等法院刑事第二十三庭
                                  審判長法  官  黃  瑞  華
                                        法  官  王  淑  滿
                                        法  官  宋      祺
右正本證明與原本無異。
如不服本判決，應於收受送達後十日內向本院提出上訴書狀，其未敘述上訴之理由者
並得於提起上訴後十日內向本院補提理由書（均須按他造當事人之人數附繕本）。
                                        書記官  蔡  慧  娟
中      華      民      國    九十二    年      十      月    二十一    日
附錄：本案論罪科刑法條全文
刑法第一百六十九條第一項
意圖他人受刑事或懲戒處分，向該管公務員誣告者，處七年以下有期徒刑。


司法院資訊處製作；財團法人民間司法改革基金會備份。
